【裁判字號】    98,交聲更,33
【裁判日期】    990505
【裁判案由】    違反道路交通管理處罰條例
【裁判全文】
臺灣桃園地方法院刑事交通事件裁定    98年度交聲更字第33號
異  議  人  甲○○
上列異議人因違反道路交通管理處罰條例案件，對於交通部公路
總局新竹區監理所中壢監理站於民國97年11月27日所為之處分（
原處分案號：壢監裁罰字第裁53-E00000000號），聲明異議，經
本院於98年6 月11日裁定（98年度交聲字第1273號）後，異議人
不服該裁定提起抗告，由臺灣高等法院於98年7 月14日，以98年
度交抗字第1665號裁定，將原裁定撤銷發回本院，本院更為裁定
如下：
    主    文
異議駁回
    理    由
一、原處分意旨略以：異議人即受處分人甲○○於民國97年5 月
    24日下午4 時45分許，駕駛車牌號碼512-HX號營業大貨車，
    行經新竹縣竹北市○○街，因其前因酒後駕車遭吊扣駕駛執
    照期間（97年5 月9 日至98年5 月8 日），又「駕駛執照吊
    扣期間駕駛聯結車、大客車、大貨車」之違規，經警攔檢，
    由新竹縣警察局以竹縣警交字第E0 0000000號舉發單，依道
    路交通管理處罰條例第21條第1 項第7 款之規定舉發違規，
    而異議人未於97年8 月6 日前到案，原處分機關於97年11月
    27日以壢監裁字第裁53-E00000000號裁決書，裁罰新臺幣（
    下同）8 萬元，吊銷駕駛執照1 年內禁考，扣繳駕照，罰鍰
    和駕駛執照限於97年12月27日前繳納、繳送等語。
二、聲明異議意旨略以：異議人即受處分人甲○○並未收到本件
    罰單，因為當時房屋遭查封，其雖承認有在酒駕吊扣駕照期
    間還在開車送貨，但是其為了扶養家庭，真的沒有辦法，只
    好冒險開車，實在是不得已，當時被警察攔下來時，其有誠
    實以告，所以警員也能理解，但其不知當時有開罰單，後面
    還有一張，而這張是用寄的，現場開的罰單都有繳了，而寄
    的罰單其無法收到，當時法院剛查封我的房子，老婆和孩子
    暫時搬回鄉下桃園縣新屋鄉後庄村9 鄰61號與父母同住，而
    其住公司宿舍，平鎮的房子就沒住了，如今變成這樣，其害
    怕全家生計無著落，若要處罰，可否分期處罰，且可以保留
    職業聯結車駕照，俾供其可賺錢養家和繳罰單，爰具狀聲明
    異議，請求撤銷原處分等語。
三、按「依一定之事實，足認以久住之意思，住於一定之區域者
    ，即為設定其住所於該地。」「依一定事實，足認以廢止之
    意思離去其住所者，即為廢止其住所。」復分別為為民法第
    20條、第24條所明定，是我國法律關於住所之設定及廢止，
    兼採主觀主義及客觀主義之精神，必須主觀上有久住一定區
    域之意思，客觀上有住於一定區域之事實，該一定之區域始
    為住所，故住所之設立及廢止並不以登記為要件。又戶籍法
    為戶籍登記之行政管理規定，戶籍地址乃係依戶籍法所為登
    記之事項，戶籍地址並非為認定住所之唯一標準。是有關違
    反道路交通管理事件文書之送達，苟非已送達於應受送達人
    之住居所或營業所，尚難認已符送達之規定。查本件異議人
    前於96年4 月25日因有違背安全駕駛行為，案經本院以97年
    4 月16日96年度交簡上字第304 號刑事判決駁回上訴確定在
    案，有本院被告前案紀錄表附卷足按，上揭刑事判決及高等
    法院被告前案紀錄表上受處分人地址均僅記載：「桃園縣新
    屋鄉後庄村9 鄰61號」；再受處分人於其聲明異議狀及提起
    抗告時亦均記載其住：「桃園縣新屋鄉後庄村9 鄰61號」，
    並稱原戶籍地之房屋業經查封，此有聲明異議狀及抗告狀及
    在卷可稽。再者，97年10月之地價稅繳款書、同年4 月、7
    月、8 月及9 月之中華電信與遠傳電信繳費通知單之送達地
    址，均係「桃園縣新屋鄉後庄村9 鄰61號」，有異議人庭呈
    之繳費單3 張可證（見本院卷22-24 頁、第45-49 頁），而
    異議人之戶籍地「桃園縣平鎮市新貴里12林關爺西路47之 3
    號」確已於97年6 月遭查封，有桃園縣平鎮地政事務所異動
    紀錄索引在卷可查（見本院卷第39頁），則異議人至遲於97
    年6 月間遷移至「桃園縣新屋鄉後庄村9 鄰61號」後，並以
    該址為郵件收受之處所，主觀上就原先戶籍地「桃園縣平鎮
    市新貴里12林關爺西路47之3 號」應已無為久住之意思，客
    觀上又有變更送達地址之事實，是原處分機關之前開送達程
    序，即與法律規定有違，要難謂僅以送達戶籍地即生合法送
    達之效力。
四、本件裁決書係原處分機關於97年11月27日所作成，並於97
    年12月3 日經郵政機關送達上開裁決書至異議人位於桃園縣
    平鎮市○○里○○鄰○○○路47之3 號住所，不獲會晤應受送
    達人，而於同日起寄存送達於送達地之平鎮郵局新勢支局（
    17支局），並製作送達通知書2 份，1 份黏貼於應受送達人
    住所門首，另1 份置於上開受送達處所信箱或其他適當位置
    ，以為送達等情，有上開裁決書、送達證書各1 份在卷可稽
    ，異議人至98年5 月25日始向本院提起本件聲明異議，揆諸
    前開說明，本件既未合法送達，異議人提起本件異議，程序
    上自屬合法，無逾期之問題，先予敘明。
五、按汽車駕駛人，於駕駛執照吊扣期間駕駛職業聯結車、大貨
    車、大客車者，處40,000元以上80,000元以下罰鍰，並吊銷
    其駕駛執照，道路交通管理處罰條例第21條之1 第1 項第7
    款、第2 項分別定有明文。
六、經查：異議人甲○○原領有職業聯結車駕駛執照，其前因酒
    後駕車為警舉發違規，經裁決機關裁處罰鍰，並於97年5 月
    9 日吊扣其職業聯結車駕駛執照，至98年5 月8 日始期滿，
    詎異議人於97年5 月24日仍駕駛職業曳引車上路，在新竹縣
    竹北市○○街為警當場查獲等事實，乃異議人所不爭執，復
    有本件舉發違規通知單、裁決書等資料各1 份在卷可按。異
    議人雖以上開情詞置辯，惟按道路交通安全規則第61條第1
    項規定：「汽車駕駛人取得高一級車類之駕駛資格者，應換
    發駕駛執照，並准其駕駛較低級車類之車輛，其規定如左：
    一、已領有聯結車駕駛執照者，得駕駛大客車、大貨車、代
    用大客車、大客貨兩用車、曳引車、小型車、輕型機器腳踏
    車」，異議人領有職業聯結車駕駛執照，然業已遭裁決機關
    吊扣乙節，為異議人所明知且陳述在卷，該裁決未經異議人
    異議而業告確定，異議人竟仍於駕照吊扣期間，執意駕駛職
    業曳引車上路，已然違反上開道路交通管理處罰條例，倘異
    議人不服其前因酒後駕車案件為裁決機關裁處吊扣職業聯結
    車駕駛執照之處分，理當應於該裁決作成後，於法定異議期
    間內，向本院提出異議，異議人竟捨此不為，仍恣意駕車上
    路，異議人自有可非難之處，從而，原處分機關認定受處分
    人於前開時、地於駕駛執照吊扣期間內駕駛營業曳引車之違
    規行為，應堪認定，而依據首開道路交通管理處罰條例之規
    定，裁處罰鍰8 萬元，吊銷駕駛執照，1 年內禁考，核無不
    當。本件異議為無理由，應予駁回。
七、據上論斷，應依道路交通案件處理辦法第19條，裁定如主文
    。
中    華    民    國    99    年    5     月    5     日
                  刑事第二庭    法  官  黃裕民
以上正本證明與原本無異。
如不服本裁定，應於裁定送達後5 日內向本院提出抗告狀。
                                書記官  劉家蕙
中    華    民    國    99    年    5     月    12    日

司法院資訊處製作；財團法人民間司法改革基金會備份。
